臺灣高等法院刑事判決　　　　　　　　　　　　九十三年度上更(一)字第一四七號
　　上　訴　人
　　即　被　告　己○○
　　上　訴　人
　　即　被　告　庚○○
　　上　訴　人
　　即　被　告　壬○○
　　上　訴　人
　　即　被　告　癸○○
　　右四人共同
　　指定辯護人　本院公設辯護人　甲○○
右上訴人即被告因偽造有價證券等案件，不服臺灣臺北地方法院九十一年度訴字第一
一七二號，中華民國九十二年六月二十六日第一審判決（起訴案號：臺灣臺北地方法
院檢察署九十一年度偵字第一五四九０號、第一九一六二號，移送原審併辦案號：臺
灣台北地方法院檢察署九十二年度偵字第九九七號，移送最高法院經發回本院更審併
辦案號：台灣板橋地方法院檢察署九十三年度偵字第五五九號），提起上訴，判決後
經最高法院發回更審，本院判決如左：
    主  文
原判決撤銷。
癸○○共同依據法令從事公務之人員，利用職務上之機會詐取財物，處有期徒刑捌年
，褫奪公權肆年，共同所得財物新台幣貳拾萬元應予連帶追繳並發還台灣土地銀行東
板橋分行，如全部或一部無法連帶追繳時，應以其財產抵償之。如附表編號一至四十
九所示之物或其文書上所偽造「謝寧馨」之印文、署押，均沒收之。
己○○、庚○○、壬○○共同行使偽造有價證券，各處有期徒刑貳年，如附表編號一
至四十九所示之物或其文書上所偽造「謝寧馨」之印文、署押，均沒收之。
    事  實
 一、癸○○（於民國八十一年間，因犯偽造文書等案件，經本院分別判處有期徒刑
     ，並經裁定定應執行之刑，於八十七年間假釋出獄，迄九十六年四月二十九日
     始假釋期滿，於本案不成立累犯）與依據法令從事公務之人員即前任職於政府
     持股百分之五十以上之公營事業台灣土地銀行東板橋分行（下簡稱土銀東板橋
     分行）襄理乙○○（另案業經台灣板橋地方法院檢察署九十二年度偵字第六四
     八九號起訴，主管該行徵信業務，並為該行存匯襄理辛○○請假時之職務代理
     人，就代理期間之存匯業務也為其職務，為依據法令從事公務之人員）及丙○○（同上六四八九案號檢察官另案起訴）共同欲利用乙○○在該行職務上之機
     會詐取該行之財物。癸○○並與綽號「三毛」之真實姓名、年籍不詳約三十餘
     歲之成年男子間基於共同偽造有價證券之犯意聯絡、行為分擔。癸○○也與己○○、庚○○（劉某另案犯偽造文書罪，經本院九十三年度上訴字第一九八號
     判處有期徒刑一年四月確定在案，於本案不構成累犯）、壬○○（於八十九年
     間因重利案件，經台灣板橋地方法院判處有期徒刑七月，緩刑三年確定，並另
     犯偽造文書罪，也經本院九十三年度上訴字第一九八號判處有期徒刑一年四月
     確定在案，於本案不構成累犯），共同基於行使偽造特種文書、偽造私文書之
     概括犯意、行使偽造有價證券與使公務員登載不實文書等之犯意聯絡、行為分
     擔，分別為下列之行為：
 （一）癸○○於九十一年一月間，由乙○○得知有台北縣政府因新板站第二期區段
       徵收私人土地需要補償地主地價所設之基金專戶（以下簡稱台北縣政府基金
       專戶）的存款，可使用偽造之支票及銀行之人頭帳戶予以詐領，乃於九十一
       年三、四月間，癸○○為使己○○冒用他人名義至銀行開戶使用，並由己○○背熟被冒用人之年籍身分等資料之用，以免於銀行開戶時被識破，乃由己○○將其本人之照片一張交由庚○○轉交癸○○，由癸○○再轉交綽號「三
       毛」，由綽號「三毛」將己○○之照片貼在偽造之「子○○」國民
       之方式，偽造「子○○」之
       不明刻印店，利用不知情之刻印匠，偽造「子○○」之印章一枚，再將偽造
       「子○○」國民身份證及印章裝入信封中，透過知情信封內有偽造
       及印章之庚○○轉交予己○○收執，足以生損害於子○○及戶政機關核發身
       分證之正確性。繼於同年五月十日，己○○、庚○○與壬○○等三人依癸○○之指示，同往苗栗縣頭份鎮戶政事務所，渠三人推由己○○持偽造之子○○印章及上開偽造之「子○○」
       情之承辦人行使，並接續在印鑑變更登記申請書偽造如附表編號四、五「子
       ○○」之印文及署押、印鑑登記證明申請書上偽造如附表編號六、七「子○○」之印文及署押，將上開明知為不實之事項，向苗栗縣頭份鎮戶政事務所
       申請「子○○」之印鑑變更登記及核發印鑑登記證明，而使該等承辦之公務
       員，將此不實之事項登載於職務上所掌之公文書，准予核發，足以生損害於
       戶政機關核發印鑑證明之正確性及子○○。己○○於取得「子○○」六份印
       鑑證明後，復於同年五月二十四日、六月五日，前往上開戶政事務所，請領
       子○○之全戶
       號三「子○○」之印文。
 （二）嗣己○○、庚○○、壬○○，依癸○○之指示，承前開共同之犯意，持上開
       偽造「子○○」之
       一年七月二十三日前往臺北銀行社子分行、陽信銀行社子分行、誠泰銀行重
       慶分行，於同年月二十五日，由己○○自行前往華泰銀行社子分行、大眾銀
       行大同分行，冒用「子○○」之名義，行使偽造之「子○○」
       志輝連續在各該銀行開戶申請書及印鑑卡上，偽造子○○如附表編號九至十
       二、十五至十八、二十一至二十三、二十六至二十九、三十三至三十六之署
       押及印文，辦理銀行存款開戶事宜，並取得各該銀行如附表編號十三至十四
       、十九至二十、二十四至二十五、三十一至三十二、三十七至三十八之存摺
       及金融卡，足以生損害於子○○及銀行辦理存款業務之正確性。己○○所領
       得之存摺、金融卡均交給癸○○以供將來使用。癸○○則將所購行動電話一
       支及門號0000000000號之SIM卡一枚交付己○○供聯絡本案使用。
 （三）九十一年七月間，乙○○以不詳管道取得土銀東板橋分行為付款人之空白支
       票二張及台北縣政府基金專戶所簽發並已兌領之付款人為土銀東板橋分行八
       千元之真正支票影本，乃交由丙○○轉交癸○○，該支票影本係作為偽造上
       開基金帳戶支票之樣本，癸○○再將該真正支票影本交給有共同偽造有價證
       券犯意之綽號「三毛」偽刻發票人之印章，癸○○並請不知情之刻印店刻印
       匠偽刻支票受款人「建成水電工程股份有限公司」之印章。癸○○並在其位
       在臺北縣三重市○○街六十號十樓之五之住處內，以上述其中空白支票一張
       偽造為臺北縣政府設立於土銀東板橋分行之該基金專用帳戶所簽發、面額五
       千三百二十萬元之支票（票號Ｄ00000000號、帳號六四二－○號、
       受款人為建成水電工程股份有限公司）乙紙，並以綽號「三毛」在不詳時間
       、地點所偽造之發票人「蘇貞昌」、「駱清季公庫印鑑」、「丁○○公庫專
       用印鑑」之印章蓋於該偽造支票之發票人處，受款人則記載為「建成水電工
       程股份有限公司」，背面蓋上受款人「建成水電工程股份有限公司」之印文
       ，付款人為台灣土地銀行東板橋分行（下稱系爭偽造支票），均足以生損害
       於土銀東板橋分行、台北縣政府及蘇貞昌、駱清季、丁○○、「建成水電工
       程股份有限公司」等人。癸○○於偽造系爭支票完成後，曾告知乙○○系爭
       偽造支票之面額，並於同年八月一日，癸○○與己○○、庚○○、壬○○等
       人相約在臺北市○○區○○路二八八號之臺北銀行社子分行附近見面，由癸○○將上開偽造之支票及偽造「子○○」之該分行存摺，交付知悉為偽造支
       票之庚○○以供提示，當時己○○、壬○○也在場因而均知悉係偽造支票並
       同意收受該偽造支票及該存摺，再由庚○○、壬○○持該偽造之支票及存摺
       ，進入該銀行存入臺北銀行社子分行偽造「子○○」之帳戶內供交換提示兌
       領，足以生損害於子○○及土銀東板橋分行等，經票據交換所於次日交付土
       銀東板橋分行為匯兌審核，惟該行負責審核支票印鑑真偽之行員戊○○、會
       計襄理黃天慶共同核對印鑑時，未察覺發票人之三枚印文係偽造，該行襄理
       乙○○當日適代理同行承辦支票匯兌之存匯襄理辛○○為覆核該支票真偽之
       職務，乙○○雖明知該支票係偽造，但因其與癸○○等人有共同之犯意，乃
       利用其職務上之機會，故意讓該偽造支票審核通過，以詐使土銀東板橋分行
       承辦人戊○○於同年八月四日匯款入支票提示人「子○○」之帳戶內，即將
       該支票面額五千三百二十萬元之款項由該行匯入臺北銀行社子分行帳號00
       0000000000－0號偽造「子○○」之帳戶內。
 （四）九十一年八月五日凌晨一時許，癸○○指示己○○、庚○○、壬○○等人前
       往臺北銀行社子分行前所設之提款機，為確認前開存入之支票是否已入臺北
       銀行社子分行「子○○」帳戶，乃由壬○○持前開以「子○○」名義所取得
       之臺北銀行之金融卡置入台北銀行所設之自動提款機，先領得現款十萬元後
       ，再以轉帳之方式，將十萬元自「子○○」臺北銀行社子分行帳戶匯入「子
       ○○」陽信銀行社子分行帳戶，再從陽信銀行社子分行自動提款機，分次領
       取現款共十萬元（計提領三萬元三次，一萬元一次），所領得之現款二十萬
       元均交由癸○○當場與己○○、庚○○、壬○○等人朋分（己○○分得一萬
       五千元，庚○○及壬○○各分得一萬元，其餘為癸○○取去），己○○等人
       於領款後，並自交易明細表記載之存款餘額欄確認偽造支票之款項五千多萬
       元均業已匯入上開帳戶。嗣相約於同日上午九時十分許將該五千多萬元領出
       及辦理匯款，己○○與癸○○、庚○○、壬○○、丙○○，均前往臺北銀行
       社子分行前會合，由癸○○將偽造「子○○」台北銀行社子分行存摺及印鑑
       交由己○○持入銀行內，冒用「子○○」之名義，在提款單及匯款單即台北
       銀行入戶電匯回條（一式二聯）上，偽造如附表編號四十六至四十九號子○○之印文及署押，提領現款二千五百萬元，並分別轉帳一千萬元、一千五百
       萬元至大眾銀行大同分行、陽信銀行社子分行偽造「子○○」之帳戶內，均
       足以生損害於子○○及銀行辦理提款匯款業務之正確性，經銀行承辦人員蔡
       文瑞發現有異，以該帳戶為新設帳戶，存入鉅款，且銀行內現金不足，請己○○至總行提領，並立即向土銀東板橋分行及臺北縣政府查詢結果，確認支
       票係偽造而報警處理。經警於同日上午十一時二十分許，在臺北市○○○路
       ○段五十號臺北銀行總行內，乘己○○前往提領時予以逮捕，並扣得癸○○
       等人所有因犯罪所得或供犯罪所用如附表編號十九、編號二十、編號三十七
       、編號三十八金融卡二張、存摺二本，編號一偽造
       乙個、編號四十大型黑色提款袋乙個及編號三十九行動電話之ＳＩＭ卡乙枚
       （起訴書誤繕為行動電話一支）。復於同年九月五日下午四時三十分、十時
       許，先後將庚○○、壬○○拘提到案，及九十二年三月二十日將癸○○拘提
       到案，始知上情。
二、案經臺北縣政府警察局板橋分局報告臺灣臺北地方法院檢察署檢察官偵查起訴及
    由該署九十二年度偵字第九九七號移送原審暨台灣板橋地方法院檢察署九十三年
    度偵第五五九號移送最高法院經發回更審由本院併辦。
    理  由
一、訊之上訴人即被告己○○、庚○○、壬○○、癸○○，對右揭犯罪事實，癸○○
    坦承不諱，被告己○○固坦承曾提供相片予被告癸○○，用以偽貼於偽造之「子
    ○○」之國民
    縣頭份鎮戶政事務所，冒用「子○○」之國民
    印鑑變更登記，並領得「子○○」之印鑑證明及
    北銀行社子分行、陽信銀行社子分行、誠泰銀行重慶分行及自己一人前往華泰銀
    行社子分行、大眾銀行大同分行等地，以「子○○」名義辦理開戶，及共同以臺
    北銀行社子分行之提款機，將十萬元以轉帳方式由「子○○」於該銀行帳戶匯入
    「子○○」於陽信銀行社子分行帳戶，並至陽信銀行社子分行，以提款機分次共
    提領十萬元，並分得其中一萬五千元，並共同前去台北銀行社子分行擬提領現款
    二千五百萬元，並分別轉帳一千萬元、一千五百萬元至大眾銀行大同分行、陽信
    銀行社子分行「子○○」帳戶內，因該銀行承辦人陳稱現金不足無法辦理，其乃
    前去台北銀行總行擬提領現款時為警查獲等情不諱；然辯稱：其係被人利用之人
    頭，其並未共同前去台北銀行士林分行前向被告癸○○拿取本案系爭偽造支票，
    也未共同提示行使該偽造支票，更不知該支票係偽造，係八月五日上午，癸○○
    將子○○之存摺及印章交伊叫伊進入台北銀行社子分行提領二千五百萬元現款及
    匯款時，伊才發現該帳戶內有存款高達五千多萬元，不知係偽造之支票款存入云
    云。上訴人即被告庚○○坦承有偕同己○○、壬○○前往苗栗縣頭份鎮戶政事務
    所，冒用「子○○」之國民
    請領「子○○」之印鑑證明及
    與被告癸○○見面，並向癸○○拿取本案偽造之支票，其並將該紙支票存入台北
    銀行社子分行「子○○」帳戶內，並與己○○、壬○○共同前去台北銀行社子分
    行、陽信銀行社子分行、誠泰銀行重慶分行等地，以「子○○」名義辦理開戶，
    及共同以臺北銀行社子分行之提款機以「子○○」之金融卡推由壬○○領得現款
    十萬元後，壬○○另將同帳戶之十萬元以匯款轉帳方式由「子○○」於該銀行帳
    戶匯入「子○○」於陽信銀行社子分行帳戶，並至陽信銀行社子分行，以提款機
    分次共提領十萬元，並分得其中一萬五千元，並共同前去台北銀行社子分行擬提
    領現款二千五百萬元，並分別轉帳一千萬元、一千五百萬元至大眾銀行大同分行
    、陽信銀行社子分行「子○○」帳戶內，因該銀行承辦人陳稱現金不足無法辦理
    等情不諱；惟伊辯稱：伊不認識乙○○、丙○○，無與他們及癸○○共同謀議偽
    造支票，該五千三百二十萬元偽造支票係癸○○在台北銀行社子分行前始交給伊
    進入銀行提示，伊不知該支票係偽造之支票云云。上訴人即被告壬○○經合法傳
    喚，未於言詞辯論期日到庭，其於原審及本院前審固坦承於右揭時、地，有偕同
    己○○、庚○○前往苗栗縣頭份鎮戶政事務所，冒用「子○○」之國民
    印章，申辦子○○之印鑑變更登記，並請領「子○○」之印鑑證明及
    之後其等三人共赴台北銀行社子分行前與被告癸○○見面，並向癸○○拿取本案
    偽造之支票，並與己○○、庚○○共同前去台北銀行社子分行、陽信銀行社子分
    行、誠泰銀行重慶分行等地，以「子○○」名義辦理開戶，及共同以臺北銀行社
    子分行之提款機由伊提領十萬元現款，另將同帳戶十萬元以匯款轉帳方式由「子
    ○○」於該銀行帳戶匯入「子○○」於陽信銀行社子分行帳戶，並至陽信銀行社
    子分行，以提款機分次共提領十萬元，並分得其中一萬元，並共同前去台北銀行
    社子分行擬提領現款二千五百萬元，並分別轉帳一千萬元、一千五百萬元至大眾
    銀行大同分行、陽信銀行社子分行「子○○」帳戶內，因該銀行承辦人陳稱現金
    不足無法辦理等情不諱；惟辯稱：伊僅負責開車載己○○等人至上述地點，並在
    提款機領款及轉帳，伊不知癸○○交給庚○○提示之系爭支票係偽造之支票，庚○○提示該支票時，伊雖在場但未參與共同提示該支票，對偽造文書部分亦不知
    情，伊只知道領得款項係違法的，伊僅負責開車載送己○○等人並在外等候，應
    屬幫助犯而非共同正犯云云。
二、經查：
（一）被告癸○○等人共同利用乙○○職務上之機會偽造支票詐財部分：
  (一)、另案已起訴之共犯乙○○確有將前開已兌領之該基金專戶所簽發之付款人為土
      銀東板橋分行面額八千元真正支票影本及另二張付款人為同行之空白支票，交
      由共犯丙○○轉交癸○○，該影本係作為偽造系爭五千多萬元支票之樣本，癸○○再將該支票影本交給共犯綽號「三毛」偽刻該已兌領支票上之發票人蘇貞
      昌等人之印章以供蓋在系爭偽造支票上（據癸○○供稱以支票影本上之印文供
      偽造印章，需要特別之技術，伊乃請綽號「三毛」者偽刻印章，綽號「三毛」
      者知道係欲偽造系爭支票之用），其餘偽造支票之號碼、金額、偽刻受款人「
      建成水電工程股份有限公司」之印章等部分均係癸○○所為或請不知情之刻印
      店之刻印匠為之，乙○○並告知癸○○有關該台北縣政府基金專戶所領取之空
      白支票號碼等情，除迭據被告癸○○於警詢、台北市調查處、檢察官偵查中、
      原審、本院前審及本審供述甚詳（見板橋地檢署九十二年偵字六四八九號卷影
      本二十頁反面、一六二、二三四頁、原審卷二第三九頁、本院上訴二四六九號
      卷七四頁、本審卷七四頁）。另案已起訴之共犯丙○○於警詢、檢察官偵查中
      及本審也坦承伊確有將乙○○交給伊之上開支票影本及二張空白支票轉交給癸○○（同上偵查影印卷二九、一一九、二一五頁、本審卷九七頁）
  (二)、丙○○雖辯稱伊不知道上開支票係欲供癸○○偽造系爭支票使用云云，惟查癸○○於台北市調查處供稱：「約於九十一年初，乙○○透過丙○○與我接觸，
      丙○○向我表示『乙○○告訴他，台北縣政府公庫帳戶裡面有錢，打算從中弄
      些錢出來，乙○○為此已經籌劃了半年多，乙○○知道我有能力處理這件事，
      希望我能參加」，丙○○於台北市調查處也供稱：「癸○○介紹我認識乙○○
      後，才由我與乙○○聯繫，乙○○告訴我台北縣政府公庫內一億多的存款，要
      我轉告癸○○，看癸○○有無辦法弄些錢出來，故此案件從頭到尾我都知情，
      但我對偽變造的技術一點都不瞭解，我只是跑腿傳話的角色」（九十二年度偵
      字第六四八九影印卷一六三、二一六頁），足見丙○○就偽造系爭支票係知情
      ，並與癸○○、乙○○均有犯意聯絡及行為分擔。
  (三)、系爭偽造支票之支票號碼，確與現存於台北縣政府保險櫃內尚未簽發使用之一
      紙空白支票之號碼相同，也據證人即台北縣政府出納丁○○於警詢時證稱屬實
      （九十一年度偵字第一五四九○號卷第二十一頁）。乙○○於九十一年七、八
      月間曾代理該行存匯襄理辛○○之職務，有機會能看到台北縣政府該基金專戶
      領用空白支票號碼之情形，系爭偽造支票於同年八月二日在土銀東板橋分行為
      匯兌審核時，適該行存匯襄理辛○○休假，由乙○○代理，乙○○為該支票之
      覆核人，也據證人辛○○、證人即同為該行支票匯兌審核人戊○○於台北市調
      查處及本審證稱屬實（九十二年度偵字第一０八三四號卷一九頁反面、本審九
      十三年五月十七日筆錄），乙○○於同年七月間曾先後二次詢問土銀東板橋分
      行承辦匯兌之行員戊○○有關兌領該基金專戶之支票，是否必須照會台北縣政
      府，陳某告以不必照會，是於月底時由經辦人蔡美鳳於月底時再與台北縣政府
      出納核對，亦據證人戊○○於台北市調查處及本審證述在卷（偵字一０八三四
      號卷一九頁、本審九十三年五月十七日筆錄）。按系爭偽造支票之號碼既與當
      時尚存放在台北縣政府保險櫃內之該基金專戶所領取之空白支票其中一張相同
      ，顯然係有人告知癸○○有關該專戶所領取之空白支票號碼，乙○○又得知兌
      領該基金專戶之支票不必照會台北縣政府，系爭偽造支票在該行於同年八月二
      日為匯兌審核時，乙○○適代理存匯襄理辛○○之職務為覆核之人，癸○○於
      系爭支票偽造完成後，於提示前曾告知乙○○，且告知所偽造之金額，乙○○
      知道該支票係偽造，也據癸○○供明（本審九十三年五月十七日筆錄），則乙○○於覆核該支票時，顯然已知系爭支票係偽造，竟讓該支票順利通過審核而
      得以兌領款項，由上述各情相互參酌，共犯癸○○、丙○○所述應係屬實，得
      作為共犯乙○○犯罪之證據。乙○○於行為當時係土銀東板橋分行之徵信襄理
      ，擔任徵信主管及存匯主辦休假時，因業務需要偶而由其代理之業務，有該行
      九十三年五月十四日東橋管字第０九三００００一六三號函附在本審卷可稽，
      乙○○係依據法令從事公務之人員，顯係利用代理辛○○職務及其係該行襄理
      之職務上之機會，得知台北縣政府該基金專戶所領用之空白支票之號碼且兌領
      該基金專戶之支票不必照會台北縣政府，認為有機可乘，乃與癸○○、丙○○
      三人共謀詐取土銀東板橋分行及台北縣政府該基金專戶之金錢，乃共同偽造系
      爭支票，所兌領的票款於存入人頭帳戶後並已由壬○○等人領出二十萬元，林
      、鄧、張三人有共同利用乙○○職務上之機會詐取財物，其三人有共同之犯意
      聯絡及行為分擔。共犯乙○○雖否認上情（本審卷一０二頁）及共犯丙○○於
      本審否認知情，核均係卸責之詞，均不足採信，其三人此部分犯行均足以認定
      。
（二）被告癸○○與庚○○、己○○、壬○○等人共同行使偽造私文書、行使偽造有
      價證券等部分：
  (一)、被告癸○○對右揭偽造國民
      ：貼有己○○照片之「子○○」
      ，「子○○」印章係伊請不知情之刻印店所偽刻，偽造之
      章均交庚○○轉交己○○開戶領錢，伊透過麥可即丙○○向乙○○取得空白支
      票後，便塗銷原號碼、帳號，再打上新的號碼、帳號並填上金額、蓋上「三毛
      」所偽刻發票人之印章而完成偽造支票行為、己○○所領取之存摺及印鑑都是
      伊在保管，開戶銀行也是伊跟其他被告講等語（見原審九十一年訴字第一一七
      二號卷二、九十二年四月四日訊問筆錄第三、四頁、九十二年四月二十四日審
      判筆錄第六頁、本院上訴卷第七十一頁至第七十六頁及審理筆錄）。並經臺北
      縣政府秘書室出納課代理課長丁○○於警詢時證稱：本件土地銀行東板橋分行
      號碼Ｄ00000000之支票非其所開立，且號碼相同之公庫支票現置於縣
      政府出納課金庫中，尚未開立使用等語（九十一年度偵字第一五四九○號卷第
      二十一、二十二頁、九十一年八月五日警詢筆錄）。又證人子○○於警詢中證
      稱：我的
      （九十一年度偵字第一五四九○號卷第二十三頁背面、九十一年八月五日警詢
      筆錄）。並經共同被告己○○、庚○○、壬○○供述在卷，復有扣案如附表編
      號一、二、十九、二十、三十七、三十八、三十九、四十、四十一、四十八所
      示之偽造
      回條在卷可佐，足證被告癸○○之自白應與事實相符，堪予採信，其此部分犯
      行也足以認定。
  (二)、貼有被告己○○照片之「子○○」國民
      偽造，又「子○○」之印鑑登記變更及印鑑證明與
      人冒名辦理，再者關於「子○○」於台北銀行社子分行、陽信銀行社子分行、
      誠泰銀行重慶分行等銀行之帳戶，亦係遭人冒名申辦，另本案票面金額五千三
      百二十萬元之支票，為遭人偽造而來，相同票號之真正公庫支票係空白支票，
      現尚在台北縣政府出納課金庫中，尚未開立使用，另「子○○」上揭銀行帳戶
      之資金往來均非子○○本人所為等情，除經被害人子○○於警詢指述（偵字一
      五四０號偵查卷二三頁）在卷外，並經證人臺北縣政府秘書室出納課代理課長
      丁○○、臺北銀行營業部櫃臺行員趙美英、臺北銀行社子分行櫃臺行員蔡文瑞
      、土地銀行東板橋分行存匯課辦事員戊○○於警詢、偵查中證述屬實（同上偵
      查卷二一、二二、二四至二八頁），且有扣案如附表編號一、二、十九、二十
      、三十七、三十八、三十九、四十、四十一、四十八所示之偽造
      、冒名行使之銀行存摺、金融卡、偽造支票、銀行電匯回條、帳戶往來紀錄資
      料及「子○○」之國民
      書在卷可參（原審卷（二）一０七、一０八頁）。另查被告癸○○確於九十一
      年八月五日上午一時許，指示被告己○○、庚○○、壬○○等人前往臺北銀行
      社子分行前所設之提款機，為確認前開存入之支票是否已入帳臺北銀行社子分
      行「子○○」帳戶，乃由壬○○持前開以「子○○」名義所取得之臺北銀行之
      金融卡置入台北銀行所設之自動提款機，先領出現款十萬元，再以轉帳之方式
      ，另將十萬元自「子○○」臺北銀行社子分行帳戶匯入「子○○」陽信銀行社
      子分行，再從陽信銀行社子分行自動提款機，分次領取現款共十萬元（計提領
      三萬元三次，一萬元一次），領得現款均交由癸○○當場與己○○、庚○○、
      壬○○等人朋分（己○○分得一萬五千元，庚○○及壬○○各分得一萬元，餘
      由癸○○取去），也經本院前審向陽信銀行社子分行調取「子○○」帳戶往來
      紀錄，經該銀行以九十二年八月二十二日函將該帳戶往來電腦紀錄檢送供本院
      參考（見本院上訴卷第一００、一０一頁），本院審閱該往來紀錄，見該帳戶
      於九十一年八月五日匯入十萬元，於同日經以提款機提領之方式分別領取三萬
      元、三萬元、三萬元、一萬元，共計十萬元屬實。
  (三)、被告己○○於警詢時陳稱：當時癸○○向我要照片時，即已告訴我該相片係用
      來換貼
      九十二年度偵字第九九七號卷第九頁背面、第十一頁之調查筆錄），我持偽造
      之子○○
      九十一年度偵字第一五四九○號卷第九頁之警詢筆錄）。而右揭犯罪事實，業
      據被告己○○在原審審理羈押聲請時既已承認警詢、偵查時所言屬實（見原審
      九十一年度聲羈字第二一八號卷、九十一年八月六日訊問筆錄第三頁）。被告
      己○○所犯各節，核與被告庚○○、壬○○、癸○○警詢、偵查及原審、本院
      審理時陳稱之情節相符。足見，被告己○○將本人之照片交與被告癸○○使用
      ，經被告癸○○將該相片貼在「子○○」之
      明及開戶、提款、匯款等事實均堪認定，衡情，被告己○○為上述行使偽造特
      種文書、偽造私文書等行為時，與癸○○、庚○○、壬○○間有犯意聯絡及行
      為分擔。被告己○○雖否認於被告癸○○交付本案系爭偽造支票予被告庚○○
      、壬○○時在場，且辯稱伊不知道系爭支票係偽造云云。但查癸○○於本院前
      審訊問時直陳當時被告己○○確實有在場，核與被告庚○○、壬○○於本院前
      審所供相符（本院上訴卷第七十四頁、第七十五頁）。癸○○於本審也供稱：
      「（問：己○○如何當人頭）是庚○○介紹的，當本案的人頭，當時有說好用
      他名義去銀行開戶，用假支票去銀行代收」（本審卷七七頁），且己○○並未
      能提出任何不在場之證明，參酌被告己○○與被告庚○○、壬○○於本案犯罪
      過程中大致都一同分擔參與等情，被告癸○○、庚○○、壬○○與被告己○○
      尚無怨隙，當無誣攀被告己○○之必要。則己○○於涉案之初既已知癸○○要
      用偽造之支票在其虛設的銀行帳戶提示，姑不論己○○於庚○○將系爭偽造支
      票在銀行提示時，其是否在場，其就行使系爭偽造支票，顯有與庚○○等人有
      共同之犯意聯絡及行為分擔。足見被告己○○上揭所辯，並不足採。又查被告
      己○○既提供照片予被告癸○○用以偽造「子○○」之國民
      同持該偽造之「子○○」國民
      鑑變更登記及申請印鑑證明、
      款等過程，並坦承有自被告癸○○取得「車馬費」之報酬，即此，其縱未參與
      偽造系爭支票部分，然其對於行使系爭偽造支票等犯行，均足以認定。
  (四)、被告庚○○在警詢時自承：伊於九十一年八月一日持癸○○交付之金額五千三
      百二十萬元之支票在臺北銀行社子分行存入交換，並於同年八月五日凌晨在臺
      北銀行社子分行前之自動提款機前，陪同其他被告提領現款二十萬元，並當場
      分得一萬元（見九十一年度偵字第一九一六二號卷第十八頁背面、第十九頁警
      詢筆錄）。並於偵查中陳稱：伊知道己○○以變造身分辦理印鑑變更乙事（見
      九十一年度偵字第一九一六二號卷第九十頁背面訊問筆錄），復於偵查中陳稱
      ：伊於警詢及偵查中所言均實在（見九十一年度偵字第一九一六二號卷第一百
      頁訊問筆錄）。且於原審九十一年度聲押羈字第二六八號訊問時陳稱：伊知道
      己○○所申請開戶之
      一年聲羈字第二六八號卷九十一年九月六日訊問筆錄第六、十頁）。另據被告
      癸○○於原審審理時供陳：將偽造的
      交己○○時，有跟劉某說明信封裡有偽刻的印章及偽造的
      戶等事，都是我交待庚○○，再由劉某交代己○○去做等語（見原審卷二第三
      八頁）。又據被告己○○於原審審理時陳稱：開戶銀行非我選擇，是癸○○跟
      庚○○講後，劉某才跟我講的等語（見原審卷二第六四頁）。復據被告壬○○
      於原審審理時供稱：是庚○○找我去做領錢及相關的事情，我有看到癸○○將
      這張票交給庚○○等語（見原審卷一第一九五、二三三頁）。另有被告庚○○
      於九十一年八月一日下午二時二十一分許，在臺北銀行社子分行櫃臺前被監視
      錄影機拍攝存入支票之畫面照片一幀在卷可考（見九十一年度偵字第一五四九
      ○號卷第二六○頁）。被告庚○○既已知悉被告己○○所持之
      ，仍與其他被告同往戶政事務所及銀行，偽冒「子○○」名義辦理印鑑證明、
      悉被告癸○○所交付供其存入銀行之支票係偽造外，其餘犯行均坦承有共同參
      與屬實，是以縱伊於己○○領取印鑑證明、
      在門口等候，徵之前開共同正犯之供述，並參酌其坦承有自被告癸○○取得「
      車馬費」報酬、系爭偽造支票面額高達五千多萬元，持有人不使用自己帳戶提
      示該支票，竟使用偽造之帳戶提示，如謂參與提示之人不知係偽造，顯有悖一
      般情理，應不足採信，難謂被告庚○○無與其他被告共同為前揭犯行之犯意聯
      絡及行為分擔，足見，被告庚○○辯稱不知支票為偽造等語，顯係臨訟卸責之
      詞，不足採信。
  (五)、被告壬○○於警訊時供陳：九十一年八月一日癸○○叫庚○○和我持一張支票
      到臺北銀行社子分行存入，我當時有看見該支票面額為五千三百二十萬元，就
      問鄧某，鄧某表示銀行都講好了，可以領；同年八月五日上午八時三十分許，
      我開車載其他被告到臺北銀行社子分行領現金，我祇知道鄧某要將錢全部領出
      ，由己○○負責提領手續等語（見九十一年度偵字第一九一六二號卷第十五頁
      背面、六六頁）。在偵查中供陳：庚○○曾告以人頭戶之事等語（見九十一年
      度偵字第一九一六二號卷第八十四頁反面）。復於偵查中自承警詢所言均實在
      ，並供述：於九十一年八月一日載送己○○、庚○○等人將前開支票存入票據
      交換所等語（見九十一年度偵字第一九一六二號卷第八十五頁背面）。嗣於原
      審九十一年度聲押羈字第二六八號訊問時陳稱：曾聽己○○等人在車上談價錢
      ，癸○○並將
      ；因怕被查獲，所以在提款機前提款時才摀住嘴吧等語（見原審聲羈二六八號
      卷九十一年九月六日訊問筆錄第六、十頁）。繼於原審九十一年偵聲字第二三
      二號訊問時陳稱：知道己○○開戶使用之
      疑提款卡的來路不正常，故提款時將臉遮住等語（見原審偵聲字第二三二號卷
      九十一年十月二十四日訊問筆錄第三頁）。後於原審審理時自承：伊聽過己○○講說他拿這個照片給癸○○；伊知道所提領的錢是別人的，那是違法的等語
      （見原審卷一第五十九、六十三頁）。並有被告壬○○於九十一年八月五日凌
      晨在臺北銀行社子分行前自動提款機提款時被監視錄影機拍攝畫面之照片一幀
      在卷可佐（見九十一年度偵字第一五四九○號卷第二五○頁）。則被告壬○○
      既知悉己○○所持之
      坤三等人至苗栗縣頭份鎮戶政事務所，偽冒「子○○」名義申請變更印鑑證明
      、申請印鑑證明、
      知悉前開支票金額高達五千三百二十萬元，為被告癸○○偽造而來，仍因癸○○應允支付報酬，乃甘冒違法之風險，搭載庚○○等人至台北銀行社子分行將
      前開偽造支票存入兌現，復於九十一年八月五日凌晨一時許戴墨鏡及以手帕摀
      之供詞，及其自承有自被告癸○○取得「車馬費」報酬等情，難謂被告壬○○
      無共同犯意聯絡與行為分擔。是被告壬○○辯稱渠僅充當司機，對於本案犯行
      並不知悉，不知系爭支票係偽造云云，顯係臨訟卸責之詞，與事實不符，不足
      採信。
    綜上所述，本件事證明確，被告癸○○、己○○、庚○○、壬○○等四人犯行，
    均足以認定，均應依法論科。
三、按戶政事務所之印鑑證明申請書、
    、匯款單等文書，依戶政及銀行作業模式，係申請人或存款人記載其基本資料供
    戶政機關及銀行核對，並向戶政機關及銀行請求辦理特定事項之旨，是上述申請
    書及提、匯款單之性質，應屬私文書。另癸○○在系爭支票背面偽造「建成水電
    工程股份有限公司」之印文，係假冒該公司名義背書轉讓之意，此部分也應成立
    行使偽造私文書罪。共犯乙○○係土銀東板橋分行之徵信襄理，其職務原與該行
    之支票匯兌無關，但其將前開已兌領之該基金專戶所簽發之面額八千元支票影本
    及另二張空白支票，交由丙○○轉交癸○○以作為偽造系爭五千多萬元支票之樣
    本，且其於代理存匯襄理辛○○職務期間，有機會能看到台北縣政府該基金專戶
    領用空白支票號碼之情形，系爭偽造支票於同年八月二日在土銀東板橋分行為匯
    兌審核時，適辛○○休假，由乙○○代理，乙○○為該支票之覆核人，其明知系
    爭支票係偽造竟讓其順利通過審核而得以兌領，其顯係依據法令從事公務之人員
    ，利用職務上之機會詐取土銀東板橋分行之財物，係犯貪污治罪條例第五條第一
    項第二款之罪，癸○○、丙○○雖非依據法令從事公務之人員，但與依據法令從
    事公務之人員乙○○共同為之，依該條例第三條規定，應以共犯論。
四、核被告癸○○所為，係共犯貪污治罪條例第五條第一項第二款公務員詐取財物罪
    及刑法第二百零一條第一項偽造有價證券罪；被告己○○、庚○○、壬○○所為
    ，因未參與偽造支票，於事前亦未與被告癸○○等人對於偽造支票有犯意聯絡，
    其等關於偽造支票雖不成立犯罪（理由詳如後述），但關於提示支票部分，核其
    等所為，均係犯刑法第二百零一條第二項行使偽造有價證券罪；又本案被告四人
    關於冒名辦理印鑑變更及請領印鑑證明、
    均係犯刑法第二百十六條、第二百十條行使偽造私文書罪；第二百十六條、第二
    百十二條之行使偽造特種文書罪、第三百三十九條之二第一項詐欺罪；第二百十
    四條使公務員登載不實罪。公訴人雖漏未引據刑法第三百三十九條之二第一項為
    起訴法條，但因犯罪事實欄關於其等該部分犯行已有所記載，係在起訴範圍，所
    缺漏之法條，應由本院加以補正。另檢察官移送原審併案審理被告己○○偽造有
    價證券等犯行（台北地檢署九十二年度偵字第九九七號）及台灣板橋地檢署另移
    等部分（九十三年度偵字第五五九號），因與本案被告癸○○等四人之犯罪事實
    ，屬同一案件，為起訴效力所及，本院自應一併審理。九十三年度偵字第五五九
    號其中所移送被告癸○○偽造系爭支票所犯共同公務員利用職務上之機會詐取財
    物部分，與起訴部分有牽連犯之裁判上一罪關係，為起訴效力所及，本院也應一
    併審理（至於九十三年度偵字第五五九號其中所移送癸○○持偽造陳文祥土地所
    有權狀等向土銀東板橋分行詐貸款八百萬元併辦部分，因與本案無裁判上一罪關
    係，不得併辦，詳如後述）。被告癸○○及綽號「三毛」之不詳姓名成年人共同
    偽造「子○○」、「蘇貞昌」、「駱清季公庫印鑑」、「丁○○公庫專用印鑑」
    、「建成水電工程股份有限公司」等之印章、被告四人偽造「子○○」印文、署
    押為偽造特種文書、偽造私文書、偽造有價證券之部分行為，又被告癸○○、己○○偽造「子○○」國民
    為其後高度之行使行為所吸收、被告癸○○行使偽造有價證券之低度行為，為偽
    造有價證券之高度行為所吸收，均不另行論罪。被告癸○○關於共同公務員利用
    職務詐取財物部分與乙○○、丙○○三人間；癸○○關於偽造有價證券部分與乙○○、丙○○、綽號「三毛」之不詳姓名成年人四人間；癸○○關於偽造「子○○」
    證券、行使偽造私文書、行使偽造特種文書、使公務員登載不實等上開數罪，與
    被告庚○○、己○○、壬○○四人間，分別有犯意之聯絡及行為分擔，均應論以
    共同正犯。被告癸○○偽造「子○○」印章部分，乃利用不知情之刻印匠所為，
    應論以間接正犯。至於癸○○請綽號「三毛」偽刻「蘇貞昌」等印章，據癸○○
    稱係以該已兌領之真實台北縣政府支票影本為樣本，要有特殊技術，一般刻印店
    無法刻等語，且蘇貞昌又係台北縣縣長，所刻印章又有「公庫」字樣，則綽號「
    三毛」顯係知悉其所偽刻之印章係要供癸○○偽造系爭支票使用，綽號「三毛」
    應係偽造系爭支票之共犯，非不知情之人。被告等行使偽造私文書、行使偽造特
    種文書之犯行，均時間緊接，方法相同，各觸犯構成要件相同之罪名，均顯係基
    於概括之犯意反覆為之，為連續犯，均應依刑法連續犯之規定論以一罪。被告癸○○所犯共同依據法令從事公務之人員利用職務上之機會詐取財物、偽造有價證
    券；被告己○○、庚○○、壬○○共同行使偽造有價證券及被告四人共同行使偽
    造私文書、共同行使偽造特種文書及共同使公務員登載不實罪間，有方法、結果
    之牽連關係，應依刑法第五十五條之規定，從一重之從事公務之人員利用職務上
    之機會詐取財物罪（被告癸○○）或行使偽造有價證券罪（被告己○○、庚○○
    、壬○○）處斷。又被告等四人所犯行使偽造有價證券罪後持以行使之犯行，已
    包含詐欺之性質，不另犯詐欺罪，公訴意旨認被告四人並涉犯刑法第三百三十九
    條之詐欺罪，尚有誤會，惟公訴人認此詐欺罪部份與前述有罪之部分為牽連犯，
    有裁判上一罪之關係，爰不另為無罪之諭知，附此敘明。再者，因被告己○○、
    庚○○、壬○○並未參與偽造本案系爭支票犯行，對於該部分於事前亦無犯意聯
    絡，乃被告癸○○偽造支票完成後，始出面委請其等三名被告提示、匯款、領款
    ，已經被告癸○○供述在卷，核與被告己○○、庚○○、壬○○於原審之供詞相
    符（雖己○○也否認參與行使系爭支票，但不足採信，已如前述），此外復查無
    被告己○○、庚○○、壬○○有參與偽造本案系爭支票犯行，或對於該部分於事
    前有犯意聯絡，公訴人指訴被告己○○、庚○○、壬○○應成立偽造有價證券罪
    云云，即有未洽，然因公訴人認此部份與其等三名被告所犯行使偽造有價證券犯
    行，具有高度與低度之實質上一罪關係，偽造有價證券部分不另為無罪判決之諭
    知。
五、原審對於被告四人予以論罪科刑，固非無見。惟查(一)被告癸○○所犯共同依據法
    令從事公務之人員利用職務上之機會詐取財物罪部分，與起訴部分有牽連犯之裁
    判上一罪關係，原判決漏未論及。(二)被告己○○、庚○○、壬○○並未參與偽造
    系爭支票犯行，對於該部分於事前亦無犯意聯絡，已如前述，原審未察，誤認其
    等三名被告應成立偽造有價證券之共犯，即有違誤。(三)原審判決漏未論述被告等
    利用自動提款機設備提領金錢部分，應另成立刑法第三百三十九條之二第一項之
    詐欺罪。(四)被告壬○○關於偽造「子○○」國民
    庚○○、壬○○關於偽造「子○○」印章部分均未參與，已如前揭說明，原審對
    於被告己○○、庚○○、壬○○誤認有該部分犯行，亦非正確。綜上，原判決既
    有上揭未洽之處，雖被告等之上訴並非全然足採，仍應由本院將原審判決予以撤
    銷改判。又犯貪污治罪條例第四條至第六條之罪，於偵查中自白，如有所得並自
    動繳交全部所得財物者，減輕其刑；因而查獲其他共犯者，減輕或免除其刑，該
    條例第八條第二項定有明文。即如有所得並自動繳交全部所得財物，為自白減刑
    之必備要件之一（參照立法理由），被告癸○○於偵查中雖自白，並因而查獲其
    他共犯乙○○、丙○○，但未將所得財物二十萬元返還被害人土銀東板橋分行，
    尚不符合貪污治罪條例第八條第二項偵查中自白減刑之規定。爰審酌被告癸○○
    前有偽造有價證券之前科，仍不知悔改，竟與乙○○、丙○○及本案另三名被告
    ，不思循以正途謀取財物，竟以詐騙手段，謀取不法利益，危害票據交易安全、
    國家金融秩序及國庫財物，惡性非輕暨其等犯罪之動機、目的、所得利益，惟被
    告等犯罪後尚能坦承大部分之犯行、態度尚稱良好、被害人土銀東板橋分行實際
    損害僅二十萬元等情狀，爰分別量處如主文所示之刑。癸○○與庚○○、己○○
    、壬○○由銀行提款機共同領得之二十萬元，仍應屬癸○○與乙○○、丙○○共
    同利用乙○○職務上之機會詐得之財物，依貪污治罪條例第十條第一項、第二項
    之規定，應向癸○○、乙○○、丙○○三人連帶追繳，並發還被害人台灣土地銀
    行東板橋分行，如全部或一部無法連帶追繳時，應以其財產抵償之。癸○○並依
    貪污治罪條例第十七條之規定宣告褫奪公權肆年。
六、扣案如附表所示編號四十一號之支票，係偽造之有價證券，依刑法第二百零五條
    規定沒收之；扣案如附表所示編號二之印章、係偽造之印章，爰依刑法第二百十
    九條沒收之；未扣案如附表所示編號三、四、五、六、七、九、十、十一、十二
    、十五、十六、十七、十八、二十一、二十二、二十三、二十六、二十七、二十
    八、二十九、三十、三十三、三十四、三十五、三十六、四十二、四十三、四十
    四、四十五、四十六、四十七、四十九等之偽造「子○○」印文、署押所附著之
    文書均已交付戶政事務所、銀行，非屬被告所有，該文書不得沒收，但該文書上
    之印文、署押仍屬偽造之印文、署押，均未能證明已滅失，均應依刑法第二百十
    九條沒收之；扣案如附表所示編號一、四十之偽造
    被告等四人所有供犯罪所用之物，爰均依刑法第三十八條第一項第二款沒收之；
    扣案如附表所示編號十九、二十、三十七、三十八、四十八號之銀行存摺、金融
    卡、電匯回條，及未扣案且未能證明已滅失如附表編號第八、十三、十四、二十
    四、二十五、三十一、三十二，係被告等四人因犯罪所得之物且屬被告等所有，
    爰依刑法第三十八條第一項第三款沒收之。其中扣案附表編號三十九之SIM 卡一
    枚，該門號為癸○○使用預付卡所租用，該卡為癸○○所有（不租用時不必返還
    ），由癸○○將手機一支連同該門號交付己○○供聯絡本案使用，已據癸○○供
    明（本院卷七六頁），該SIM 卡為被告癸○○所有且為供犯罪之用，依刑法第三
    十八條第一項第二款沒收。
七、被告壬○○經合法傳喚，無正當理由不到庭，不待其陳述，逕行判決。
八、台灣板橋地方法院檢察署九十三年度偵字第五五九號其中移送併辦意旨略以：被
    告癸○○於九十年四、五月間，與任職土銀東板橋分行襄理乙○○等人以共同之
    犯意，變造陳文祥
    抵押權設定契約書、他項權利證明書、借據等向土銀東板橋分行詐貸八百萬元，
    因認被告癸○○此部分有犯貪污治罪條例第五條第一項第二款公務員利用職務上
    之機會詐取財物罪、刑法第二百十六條、第二百十條行使偽造私文書等罪嫌，並
    與前開被告癸○○有罪部分有連續犯裁判上一罪之關係，為此移送併辦等情。惟
    按連續犯之所謂出於概括犯意，必須其多次犯罪行為自始均在一個預定犯罪計劃
    以內，出於主觀上始終同一犯意之進行，若中途另有新犯意發生，縱所犯為同一
    罪名，究非連續其初發的意思，即不能成立連續犯（最高法院七十年度台上字第
    六二九六號判例參照）。被告癸○○供稱：「（問：九十年五月間是否知道有台
    北縣政府基金專戶的錢可以詐領？）當時不知道，到九十一年一月間乙○○才提
    及」（本院卷一四八、一四九頁），足證移送併辦之該案犯罪時間九十年五月間
    ，當時被告癸○○尚不知有本案台北縣政府基金專戶的徵收款可詐領。且送併辦
    部分之犯罪時間係九十年四、五月間，犯罪主要手段係偽造被害人陳文祥名義之
    土地所有權狀等而向銀行詐貸款項，共犯除癸○○和乙○○與本案共犯相同外，
    其餘均不相同，本案之犯罪時間係九十一年三、四月間起，兩案犯罪時間相距約
    一年，且本案之犯罪手段係偽造台北縣政府公庫之支票詐領該府存在土　銀板橋
    分行之基金專戶之款項，兩者犯罪手段顯然不同，被告癸○○就此二案顯非基於
    貪污治罪條例第五條第一項第二款公務員利用職務上之機會詐取財物罪、行使偽
    造私文書等之概括犯意，自無裁判上一罪之關係，無從併辦，移送併辦部分應退
    回檢察官另行處理。
據上論斷，應依刑事訴訟法第三百六十九條第一項前段、第三百七十一條、第三百六
十四條、第二百九十九條第一項前段、貪污治罪條例第五條第一項第二款、第三條、
第十條第一項、第二項、第十七條、刑法第十一條前段、第二十八條、第五十六條、
第二百零一條第一項、第二項、第二百十六條、第二百十條、第二百十二條、第二百
十四條、第三百三十九條之二第一項、第五十五條、第三十七條第二項、第二百零五
條、第二百十九條、第三十八條第一項第二款、第三款，罰金罰鍰提高標準條例第一
條前段，判決如主文。
本案經檢察官洪泰文到庭執行職務。
中　　　華　　　民　　　國　　九十三　　年　　　六　　　月　　 十六 　　日
                              臺灣高等法院刑事第三庭
                                  審判長法  官　張　連　財
                                        法  官　黃　金　富
                                        法  官　張　傳　栗
右正本證明與原本無異。
如不服本判決，應於收受送達後十日內向本院提出上訴書狀，其未敘述上訴之理由者
並得於提起上訴後十日內向本院補提理由書（均須按他造當事人之人數附繕本）。
                                        書記官　初　玲　玲
中　　　華　　　民　　　國　　九十三　　年　　　六　　　月　　 十七 　　日
附表：
┌──┬────────────┬──┬──────┬─────────┐
│編號│名稱                    │數量│理由        │備註              │
├──┼────────────┼──┼──────┼─────────┤
│一  │偽造子○○國民身分證    │壹張│刑法第三十八│已扣案            │
│    │                        │    │條第一項第二│                  │
│    │                        │    │款、第三項犯│                  │
│    │                        │    │罪所用且屬於│                  │
│    │                        │    │被告所有    │                  │
├──┼────────────┼──┼──────┼─────────┤
│二  │偽造之「子○○」印章    │壹顆│刑法第二百十│已扣案            │
│    │                        │    │九條偽造之印│                  │
│    │                        │    │章不問屬於犯│                  │
│    │                        │    │人與否沒收之│                  │
├──┼────────────┼──┼──────┼─────────┤
│三  │偽造子○○戶籍謄本申請書│參枚│刑法第二百十│未扣案（九十一年度│
│    │上之偽造「子○○」印文  │    │九條偽造之印│偵字第一五四九○號│
│    │                        │    │文不問屬於犯│卷第148頁、第149頁│
│    │                        │    │人與否沒收之│、第150頁）       │
│    │                        │    │            │該偽造之申請書已交│
│    │                        │    │            │付給苗栗縣頭份鎮戶│
│    │                        │    │            │政事務所，已非屬犯│
│    │                        │    │            │人所有，故沒收其上│
│    │                        │    │            │之印文            │
├──┼────────────┼──┼──────┼─────────┤
│四  │偽造子○○印鑑變更登記申│參枚│刑法第二百十│未扣案（九十一年度│
│    │請書上之偽造「子○○」印│    │九條偽造之印│偵字第一五四九○號│
│    │文                      │    │文不問屬於犯│卷第151頁）       │
│    │                        │    │人與否沒收之│該偽造之申請書已交│
│    │                        │    │            │付給苗栗縣頭份鎮戶│
│    │                        │    │            │政事務所，已非屬犯│
│    │                        │    │            │人所有，故沒收其上│
│    │                        │    │            │之印文            │
├──┼────────────┼──┼──────┼─────────┤
│五  │偽造子○○印鑑變更登記申│壹枚│刑法第二百十│未扣案（九十一年度│
│    │請書上之偽造「子○○」署│    │九條偽造之印│偵字第一五四九○號│
│    │押                      │    │文不問屬於犯│卷第151頁）       │
│    │                        │    │人與否沒收之│該偽造之申請書已交│
│    │                        │    │            │付給苗栗縣頭份鎮戶│
│    │                        │    │            │政事務所，已非屬犯│
│    │                        │    │            │人所有，故沒收其上│
│    │                        │    │            │之印文            │
├──┼────────────┼──┼──────┼─────────┤
│六  │偽造子○○印鑑登記證明申│貳枚│刑法第二百十│未扣案（九十一年度│
│    │請書上之偽造「子○○」印│    │九條偽造之印│偵字第一五四九○號│
│    │文                      │    │文不問屬於犯│卷第152頁）       │
│    │                        │    │人與否沒收之│該偽造之申請書已交│
│    │                        │    │            │付給苗栗縣頭份鎮戶│
│    │                        │    │            │政事務所，已非屬犯│
│    │                        │    │            │人所有，故沒收其上│
│    │                        │    │            │之印文            │
├──┼────────────┼──┼──────┼─────────┤
│七  │偽造子○○印鑑登記證明申│壹枚│刑法第二百十│未扣案（九十一年度│
│    │請書上之偽造「子○○」署│    │九條偽造之印│偵字第一五四九○號│
│    │押                      │    │文不問屬於犯│卷第152頁）       │
│    │                        │    │人與否沒收之│該偽造之申請書已交│
│    │                        │    │            │付給苗栗縣頭份鎮戶│
│    │                        │    │            │政事務所，已非屬犯│
│    │                        │    │            │人所有，故沒收其上│
│    │                        │    │            │之印文            │
├──┼────────────┼──┼──────┼─────────┤
│八  │偽造子○○之印鑑證明    │陸張│刑法第三十八│未扣案（九十一年偵│
│    │                        │    │條第一項第三│字第一五四九○號卷│
│    │                        │    │款、第三項犯│第152頁）         │
│    │                        │    │罪所得且屬於│未能證明已滅失    │
│    │                        │    │被告所有    │                  │
├──┼────────────┼──┼──────┼─────────┤
│九  │偽造臺北銀行存款各項業務│參枚│刑法第二百十│未扣案            │
│    │申請暨約定書上偽造「謝甯│    │九條偽造之印│偽造臺北銀行存款各│
│    │馨」印文                │    │文不問屬於犯│項業務申請書暨約定│
│    │                        │    │人與否沒收之│書已交臺北銀行    │
├──┼────────────┼──┼──────┼─────────┤
│十  │偽造子○○臺北銀行因前上│貳枚│刑法第二百十│未扣案            │
│    │之偽造「子○○」署押    │    │九條偽造之署│偽造臺北銀行存款各│
│    │                        │    │押不問屬於犯│項業務申請書暨約定│
│    │                        │    │人與否沒收之│書已交臺北銀行    │
├──┼────────────┼──┼──────┼─────────┤
│十一│偽造子○○臺北銀行印鑑卡│貳枚│刑法第二百十│未扣案            │
│    │上之「子○○」印文      │    │九條偽造之印│偽造臺北銀行存款各│
│    │                        │    │文不問屬於犯│項業務申請書暨約定│
│    │                        │    │人與否沒收之│書已交臺北銀行    │
├──┼────────────┼──┼──────┼─────────┤
│十二│偽造子○○臺北銀行印鑑卡│壹枚│刑法第二百十│未扣案            │
│    │上之「子○○」署押      │    │九條偽造之署│偽造臺北銀行存款各│
│    │                        │    │押不問屬於犯│項業務申請書暨約定│
│    │                        │    │人與否沒收之│書已交臺北銀行    │
├──┼────────────┼──┼──────┼─────────┤
│十三│子○○臺北銀行存摺      │壹本│刑法第三十八│未扣案            │
│    │                        │    │條第一項第三│未證明已滅失      │
│    │                        │    │款、第三項犯│                  │
│    │                        │    │罪所得且屬於│                  │
│    │                        │    │被告所有    │                  │
├──┼────────────┼──┼──────┼─────────┤
│十四│子○○臺北銀行金融卡    │壹張│刑法第三十八│未扣案            │
│    │                        │    │條第一項第三│未證明已滅失      │
│    │                        │    │款、第三項犯│                  │
│    │                        │    │罪所得且屬於│                  │
│    │                        │    │被告所有    │                  │
├──┼────────────┼──┼──────┼─────────┤
│十五│偽造子○○陽信銀行開戶申│不詳│刑法第二百十│未扣案            │
│    │請書上之偽造「子○○」印│    │九條偽造之印│開戶申請書已交陽信│
│    │文                      │    │文不問屬於犯│銀行              │
│    │                        │    │人與否沒收之│                  │
├──┼────────────┼──┼──────┼─────────┤
│十六│偽造子○○陽信銀行開戶申│不詳│刑法第二百十│未扣案            │
│    │請書上之偽造「子○○」署│    │九條偽造之署│開戶申請書已交陽信│
│    │押                      │    │押不問屬於犯│銀行              │
│    │                        │    │人與否沒收之│                  │
├──┼────────────┼──┼──────┼─────────┤
│十七│偽造子○○陽信銀行印鑑卡│貳枚│刑法第二百十│未扣案            │
│    │上之「子○○」印文      │    │九條偽造之印│印鑑卡已交陽信銀行│
│    │                        │    │文不問屬於犯│                  │
│    │                        │    │人與否沒收之│                  │
├──┼────────────┼──┼──────┼─────────┤
│十八│偽造子○○陽信銀行印鑑卡│壹枚│刑法第二百十│未扣案            │
│    │上之「子○○」署押      │    │九條偽造之署│印鑑卡已交陽信銀行│
│    │                        │    │押不問屬於犯│                  │
│    │                        │    │人與否沒收之│                  │
├──┼────────────┼──┼──────┼─────────┤
│十九│子○○陽信銀行存摺      │壹本│刑法第三十八│已扣案            │
│    │                        │    │條第一項第三│                  │
│    │                        │    │款、第三項犯│                  │
│    │                        │    │罪所得且屬於│                  │
│    │                        │    │被告所有    │                  │
├──┼────────────┼──┼──────┼─────────┤
│二十│子○○陽信銀行金融卡    │壹張│刑法第三十八│已扣案            │
│    │                        │    │條第一項第三│                  │
│    │                        │    │款、第三項犯│                  │
│    │                        │    │罪所得且屬於│                  │
│    │                        │    │被告所有    │                  │
├──┼────────────┼──┼──────┼─────────┤
│二十│偽造子○○誠泰銀行存摺存│貳枚│刑法第二百十│未扣案（九十一年度│
│一  │款業務往來約定書之偽造「│    │九條偽造之印│偵字第一五四九○號│
│    │子○○」印文（含勾選服務│    │文不問屬於犯│卷第77頁、第79頁）│
│    │項目單）                │    │人與否沒收之│約定書已交誠泰銀行│
├──┼────────────┼──┼──────┼─────────┤
│二十│偽造子○○誠泰銀行存摺存│壹枚│刑法第二百十│未扣案（九十一年度│
│二  │款業務往來約定書之偽造「│    │九條偽造之署│偵字第一五四九○號│
│    │子○○」署押            │    │押不問屬於犯│卷第77頁）        │
│    │                        │    │人與否沒收之│約定書已交誠泰銀行│
├──┼────────────┼──┼──────┼─────────┤
│二十│偽造子○○誠泰銀行印鑑卡│壹枚│刑法第二百十│未扣案（九十一年度│
│三  │上之「子○○」印文      │    │九條偽造之印│偵字第一五四九○號│
│    │                        │    │文不問屬於犯│卷第77頁）        │
│    │                        │    │人與否沒收之│印鑑卡已交誠泰銀行│
├──┼────────────┼──┼──────┼─────────┤
│二十│子○○誠泰銀行存摺      │壹本│刑法第三十八│未扣案            │
│四  │                        │    │條第一項第三│未能證明已滅失    │
│    │                        │    │款、第三項犯│                  │
│    │                        │    │罪所得且屬於│                  │
│    │                        │    │被告所有    │                  │
├──┼────────────┼──┼──────┼─────────┤
│二十│子○○誠泰銀行金融卡    │壹張│刑法第三十八│未扣案            │
│五  │                        │    │條第一項第三│未能證明已滅失    │
│    │                        │    │款、第三項犯│                  │
│    │                        │    │罪所得且屬於│                  │
│    │                        │    │被告所有    │                  │
├──┼────────────┼──┼──────┼─────────┤
│二十│偽造子○○華泰銀行申請開│不詳│刑法第二百十│未扣案            │
│六  │戶資料上之偽造「子○○」│    │九條偽造之印│開戶資料已交華泰銀│
│    │印文                    │    │文不問屬於犯│行                │
│    │                        │    │人與否沒收之│                  │
├──┼────────────┼──┼──────┼─────────┤
│二十│偽造子○○華泰銀行申請開│不詳│刑法第二百十│未扣案            │
│七  │戶資料上之偽造「子○○」│    │九條偽造之署│開戶資料已交華泰銀│
│    │署押                    │    │押不問屬於犯│行                │
│    │                        │    │人與否沒收之│                  │
├──┼────────────┼──┼──────┼─────────┤
│二十│偽造子○○華泰銀行印鑑卡│參枚│刑法第二百十│未扣案（九十一年度│
│八  │上之「子○○」印文      │    │九條偽造之印│偵字第一五四九○號│
│    │                        │    │文不問屬於犯│卷第74頁）        │
│    │                        │    │人與否沒收之│偽造印鑑卡已交華泰│
│    │                        │    │            │銀行              │
├──┼────────────┼──┼──────┼─────────┤
│二十│偽造子○○華泰銀行印鑑卡│壹枚│刑法第二百十│未扣案（九十一年度│
│九  │上之「子○○」署押      │    │九條偽造之署│偵字第一五四九○號│
│    │                        │    │押不問屬於犯│卷第74頁）        │
│    │                        │    │人與否沒收之│印鑑卡已交華泰銀行│
├──┼────────────┼──┼──────┼─────────┤
│三十│交付華泰銀行申請開戶偽造│壹枚│刑法第二百十│未扣案            │
│    │身分證影本上「子○○」印│    │九條偽造之印│偽造身分證影本已交│
│    │文                      │    │文不問屬於犯│華泰銀行          │
│    │                        │    │人與否沒收之│                  │
├──┼────────────┼──┼──────┼─────────┤
│三十│子○○華泰銀行存摺      │壹本│刑法第三十八│未扣案            │
│一  │                        │    │條第一項第三│未能證明已滅失    │
│    │                        │    │款、第三項犯│                  │
│    │                        │    │罪所得且屬於│                  │
│    │                        │    │被告所有    │                  │
├──┼────────────┼──┼──────┼─────────┤
│三十│子○○華泰銀行金融卡    │壹張│刑法第三十八│未扣案            │
│二  │                        │    │條第一項第三│未能證明已滅失    │
│    │                        │    │款、第三項犯│                  │
│    │                        │    │罪所得且屬於│                  │
│    │                        │    │被告所有    │                  │
├──┼────────────┼──┼──────┼─────────┤
│三十│偽造子○○大眾銀行開戶申│壹枚│刑法第二百十│未扣案（九十一年度│
│三  │請書上偽造「子○○」印文│    │九條偽造之印│訴字第一一七二號本│
│    │                        │    │文不問屬於犯│卷一第84頁）      │
│    │                        │    │人與否沒收之│申請書已交大眾銀行│
├──┼────────────┼──┼──────┼─────────┤
│三十│偽造子○○大眾銀行開戶申│壹枚│刑法第二百十│未扣案（九十一年度│
│四  │請書上偽造「子○○」署押│    │九條偽造之署│訴字第一一七二號本│
│    │                        │    │押不問屬於犯│卷一第84頁）      │
│    │                        │    │人與否沒收之│申請書已交大眾銀行│
├──┼────────────┼──┼──────┼─────────┤
│三十│偽造子○○大眾銀行印鑑卡│貳枚│刑法第二百十│未扣案（九十一年度│
│五  │上之「子○○」印文      │    │九條偽造之印│訴字第一一七二號本│
│    │                        │    │文不問屬於犯│卷一第86頁）      │
│    │                        │    │人與否沒收之│印鑑卡已交大眾銀行│
├──┼────────────┼──┼──────┼─────────┤
│三十│偽造子○○大眾銀行印鑑卡│貳枚│刑法第二百十│未扣案（九十一年度│
│六  │上之「子○○」署押      │    │九條偽造之署│訴字第一一七二號本│
│    │                        │    │押不問屬於犯│卷一第86頁）      │
│    │                        │    │人與否沒收之│印鑑卡已交大眾銀行│
├──┼────────────┼──┼──────┼─────────┤
│三十│子○○大眾銀行存摺      │壹本│刑法第三十八│已扣案            │
│七  │                        │    │條第一項第三│                  │
│    │                        │    │款、第三項犯│                  │
│    │                        │    │罪所得且屬於│                  │
│    │                        │    │被告所有    │                  │
├──┼────────────┼──┼──────┼─────────┤
│三十│子○○大眾銀行金融卡    │壹張│刑法第三十八│已扣案            │
│八  │                        │    │條第一項第三│                  │
│    │                        │    │款、第三項犯│                  │
│    │                        │    │罪所得且屬於│                  │
│    │                        │    │被告所有    │                  │
├──┼────────────┼──┼──────┼─────────┤
│三十│行動電話號碼○九三九八三│壹張│刑法第三十八│已扣案            │
│九  │一六八五號之ＳＩＭ卡一枚│    │條第一項第二│                  │
│    │                        │    │款、第三項供│                  │
│    │                        │    │犯罪所用且屬│                  │
│    │                        │    │於犯人之物  │                  │
├──┼────────────┼──┼──────┼─────────┤
│四十│黑色提款袋              │壹個│刑法第三十八│已扣案            │
│    │                        │    │條第一項第二│                  │
│    │                        │    │款、第三項供│                  │
│    │                        │    │犯罪所用且屬│                  │
│    │                        │    │於犯人之物  │                  │
├──┼────────────┼──┼──────┼─────────┤
│四十│偽造之金額五千三百二十萬│壹張│刑法第二百零│已扣案            │
│一  │元支票（票號ＤＩ０４５５│    │五條偽造之有│蓋偽造支票已沒收，│
│    │３６１號、帳號６４２─０│    │價證券不問屬│其上之偽造「蘇貞昌│
│    │號、受款人為建成水電工程│    │於犯人與否沒│」、「駱清季公庫印│
│    │股份有限公司）          │    │收之        │鑑、「丁○○公庫專│
│    │                        │    │            │用印鑑」、「建成水│
│    │                        │    │            │電工程股份有限公司│
│    │                        │    │            │」等印文，不再另行│
│    │                        │    │            │宣告沒收          │
├──┼────────────┼──┼──────┼─────────┤
│四十│偽造之「蘇貞昌」印章    │壹顆│刑法第二百十│未扣案            │
│二  │                        │    │九條偽造之印│未能證明已滅失    │
│    │                        │    │章不問屬於犯│                  │
│    │                        │    │人與否沒收之│                  │
├──┼────────────┼──┼──────┼─────────┤
│四十│偽造之「駱清季公庫印鑑」│壹顆│刑法第二百十│未扣案            │
│三  │印章                    │    │九條偽造之印│未能證明已滅失    │
│    │                        │    │章不問屬於犯│                  │
│    │                        │    │人與否沒收之│                  │
├──┼────────────┼──┼──────┼─────────┤
│四十│偽造之「丁○○公庫專用印│壹顆│刑法第二百十│未扣案            │
│四  │鑑」印章                │    │九條偽造之印│未能證明已滅失    │
│    │                        │    │章不問屬於犯│                  │
│    │                        │    │人與否沒收之│                  │
├──┼────────────┼──┼──────┼─────────┤
│四十│偽造之「建成水電工程股份│壹顆│刑法第二百十│未扣案            │
│五  │有限公司」印章          │    │九條偽造之印│未能證明已滅失    │
│    │                        │    │章不問屬於犯│                  │
│    │                        │    │人與否沒收之│                  │
├──┼────────────┼──┼──────┼─────────┤
│四十│臺北銀行取款憑條上之「謝│壹枚│刑法第二百十│未扣案            │
│六  │甯馨」印文              │    │九條偽造之印│未能證明已滅失    │
│    │                        │    │文不問屬於犯│                  │
│    │                        │    │人與否沒收之│                  │
├──┼────────────┼──┼──────┼─────────┤
│四十│臺北銀行取款憑條上之「謝│壹枚│刑法第二百十│未扣案            │
│七  │甯馨」署押              │    │九條偽造之署│未能證明已滅失    │
│    │                        │    │押不問屬於犯│                  │
│    │                        │    │人與否沒收之│                  │
├──┼────────────┼──┼──────┼─────────┤
│四十│臺北銀行入戶電匯回條顧客│貳張│刑法第三十八│已扣案（九十一年度│
│八  │聯                      │    │條第一項第三│偵字第一五四九○號│
│    │                        │    │款、第三項犯│卷第40頁、第41頁）│
│    │                        │    │罪所得且屬於│其上「子○○」署押│
│    │                        │    │被告所有    │二枚不另宣告沒收  │
├──┼────────────┼──┼──────┼─────────┤
│四十│臺北銀行入戶電匯回條銀行│貳枚│刑法第二百十│未扣案（臺北銀行入│
│九  │留存聯上「子○○」之署押│    │九條偽造之署│戶電匯回條銀行留存│
│    │                        │    │押不問屬於犯│聯已交付臺北銀行）│
│    │                        │    │人與否沒收之│                  │
└──┴────────────┴──┴──────┴─────────┘
附錄：本案論罪科刑法條全文
貪污治罪條例第五條
有下列行為之一者，處七年以上有期徒刑，得併科新台幣六千萬元以下罰金：
一、意圖得利，擅提或截留公款或違背法令收募稅捐或公債者。
二、利用職務上之機會，詐取財物者。
三、對於職務上之行為，要求、期約或收受賄賂或其他不正利益者。
    前項第一款及第二款之未遂犯罰之。
中華民國刑法第二百零一條
意圖供行使之用，而偽造、變造公債票、公司股票或其他有價證券者，處三年以上十
年以下有期徒刑，得併科三千元以下罰金。
行使偽造、變造之公債票、公司股票或其他有價證券，或意圖供行使之用，而收集或
交付於人者，處一年以上七年以下有期徒刑，得併科三千元以下罰金。
